【裁判字號】    95,台上,6065
【裁判日期】    951109
【裁判案由】    偽造有價證券
【裁判全文】
最高法院刑事判決            九十五年度台上字第六０六五號
上  訴  人  甲○○
上列上訴人因偽造有價證券案件，不服台灣高等法院台中分院中
華民國九十二年十二月十日第二審判決（九十二年度上訴字第七
五二號，起訴案號：台灣台中地方法院檢察署九十年度偵字第二
○二○七號），提起上訴，本院判決如下：
    主  文
原判決撤銷，發回台灣高等法院台中分院。
    理  由
本件原判決認定上訴人甲○○犯有原判決事實欄一所示罪行，因
而維持第一審依民國九十五年七月一日修正施行前之刑法第五十
六條、第五十五條規定，從一重論處上訴人連續意圖供行使之用
而偽造有價證券罪，處有期徒刑三年四月之判決，駁回上訴人在
第二審之上訴；固非無見。
惟查：(一)、科刑之判決書，對於犯罪事實必須詳加認定，而後於
理由內敘明其認定犯罪事實所憑之證據及其認定之理由，方足以
資論罪科刑；其所載事實理由與其所宣告之主文，尤必相互一致
，若僅於理由內敘明其有犯罪之證據，而事實欄內並未認定，則
理由失其根據，僅於主文內宣告其罪刑，而事實理由內均未記載
，則主文失其根據，均與法定程式不符，其判決即難謂非違法。
原判決事實欄認定：上訴人為符合附條件買賣契約之約定而未經
被害人黃素真同意，偽刻「黃素真」之印章、蓋用該印文而偽造
附條件買賣契約書一份、面額新台幣（下同）七萬零四百元之本
票一張（見原判決正本第四頁第二至五行、原判決附件五編號１
、３）等情；然未於判決內說明上訴人偽造「黃素真」印章所憑
之證據及認定之理由；且上訴人於第一審法院審理時曾辯稱：該
「黃素真」印章係黃素真以前放在伊處的（見一審卷第二三二、
二三三頁），上訴人該項辯解是否可採？原判決亦未說明其取捨
之心證理由，已有理由不備之違法。又原判決既未說明上開印章
為上訴人偽造之憑據，遽予維持第一審依刑法第二百十九條規定
沒收該印章之諭知，亦有未合；再該「黃素真」印章苟係偽造，
則係上訴人自行偽造抑委諸他人偽造？如係委諸不知情之他人偽
造，有無間接正犯之適用？均有待調查究明，原判決未為調查說
明，復有調查職責未盡及理由不備之違背法令。(二)、偽造之有價
證券，不問屬於犯人與否，沒收之，刑法第二百零五條定有明文
。又本票上偽造之印文、署押，已因本票之沒收而包括在內，該
本票上偽造之印文、署押，自不必重覆沒收。上訴人在面額五萬
五千元之本票上，偽造「黃素真」署押為共同發票人，原判決除
將關於偽造「黃素真」名義為發票人部分，依刑法第二百零五條
規定宣告沒收外，尚將該本票上偽造之「黃素真」署押一枚，重
覆依同法第二百十九條規定諭知沒收，其法則之適用非無違誤。
以上或為上訴意旨所指摘，或為本院得依職權調查之事項，應認
有撤銷原判決發回更審之原因。至於與上開發回部分有裁判上一
罪關係之詐欺取財、利用自動付款設備詐欺取財部分，基於審判
不可分之原則，應併予發回。
據上論結，應依刑事訴訟法第三百九十七條、第四百零一條，判
決如主文。
中    華    民    國  九十五  年  十一    月    九    日
                      最高法院刑事第十二庭
                          審判長法官  林  永  茂
                                法官  洪  文  章
                                法官  蘇  振  堂
                                法官  蕭  仰  歸
                                法官  何  菁  莪
      本件正本證明與原本無異
                                      書  記  官
中    華    民    國  九十五  年  十一    月   十四   日
                                                  Ｒ


司法院資訊處製作；財團法人民間司法改革基金會備份。
